【裁判字號】    89,交上訴,38
【裁判日期】    890630
【裁判案由】    公共危險等
【裁判全文】
臺灣高等法院高雄分院刑事判決          八十九年度交上訴字第三八號
    上訴人
    即被告      甲○○
右上訴人因公共危險等案件，不服臺灣高雄地方法院八十九年度交訴字第八號中華民
國八十九年二月二十四日第一審判決（起訴案號：臺灣高雄地方法院檢察署八十八年
度偵字第二０四一七號），提起上訴，本院判決如左：
      主      文
原判決關於駕駛動力交通工具肇事，致人受傷及死亡而逃逸，暨應執行刑部分撤銷。
甲○○駕駛動力交通工具肇事，致人受傷而逃逸，處有期徒刑陸月；又駕駛動力交通
工具肇事，致人死亡而逃逸，處有期徒刑柒月；又駕駛動力交通工具肇事，致人受傷
而逃逸，處有期徒刑陸月。
其餘部分，上訴駁回。
右開撤銷改判部分與上訴駁回即服用酒類不能安全駕駛動力交通工具而駕駛，處有期
徒刑肆月；又因過失致人於死，處有期徒刑壹年陸月等部分，應執行有期徒刑貳年陸
月。
      事      實
一、甲○○考領有普通小型車駕駛執照，應注意飲酒後其吐氣所含酒精成分超過每公
    升零點二五毫克以上者不得駕車、汽車行駛時應注意車前狀況等規定。竟疏於注
    意，於民國（下同）八十八年八月十三日零時許，在飲酒後其吐氣所含酒精成分
    已達每公升零點六八毫克有醉意時，明知自己因服用酒類精神狀態已不能安全駕
    駛動力交通工具，仍貿然駕駛車牌號碼ＵＹ—七五三一號小客車，沿高雄市○○
    路由東往西方向行駛，當時路段為市區道路、平直、柏油路面、無缺陷、無障礙
    物，天候晴、夜間有照明、視距良好，並無不能注意之情形，竟疏未注意車前狀
    況，在建工路與應昇路口前撞擊同向在前由張文龍騎乘之車號ＹＺＲ—九二九號
    機車，使張文龍受有下頷撕裂傷、手掌擦傷等傷害。甲○○於肇事致人受傷後竟
    未停車處理，繼續駕車往前沿同盟一路由東往西方向逃逸，於同日零時十分許行
    經同盟一路與博愛一路口前時，復疏於注意車前狀況，又自後撞擊同向在前由許
    哲詮騎乘之車號ＸＲＳ—三一七號機車，使許哲詮因而人車倒地，受有腦挫傷及
    顱內出血之傷害，甲○○竟仍未停車處理，又另行起意，駕車加速逃離現場，闖
    越同盟一路之紅燈號誌，適鄒靜怡駕駛車號ＴＫ—九五七０號小客車搭載陳宏斌
    沿博愛一路由南往北方向綠燈行駛，甲○○駕駛之小客車遂再撞擊鄒靜怡駕駛之
    小客車右前車門，使鄒靜怡受有左大腿挫傷、陳宏斌受有頭部撕裂傷等傷害，詎
    甲○○仍未停車處理，又另行起意，反而倒車後繼續往前沿同盟一路由東往西方
    向逃逸，嗣經現場目擊者張憲正報警追捕，甲○○始於同日零時二十分許在高雄
    市○○○路與九如三路口因撞及路樹，為警逮捕，許哲詮經路人送醫急救後，延
    至同日四時二十五分許因顱內出血不治死亡（張文龍、鄒靜怡、陳宏斌告訴過失
    傷害部分，於偵查中均經撤回告訴）。
二、案經高雄市政府警察局三民第一分局報請臺灣高雄地方法院檢察署檢察官偵查起
    訴。
      理      由
甲、上訴駁回部分（即酒後不能安全駕駛而駕駛，及過失致死部分）：
  一、訊據上訴人即被告甲○○對於右揭時、地於飲酒後酒精濃度高達每公升零點六
      八毫克酒醉之情況下，明知自己精神狀態已達不能為安全駕駛之程度，仍貿然
      駕車行駛，且疏未注意車前狀況，致其所駕駛之自用小客車前方車頭撞擊被害
      人許哲詮騎乘之機車，使被害人死亡之事實，供承不諱，並有道路交通事故調
      查報告表二份、現場談話記錄表三張、被告肇事後經警測量之酒精濃度測試表
      一份及肇事現場照片十幀在卷可稽。而被害人許哲詮係因本件車禍致胸部及腦
      部挫傷死亡，業經臺灣高雄地方法院檢察署檢察官督同法醫師相驗明確，有相
      驗屍體證明書、驗斷書及勘驗筆錄等在卷可憑。
  二、按汽車行駛時，駕駛人應注意車前狀況，並隨時採取必要之安全措施；又汽車
      駕駛人於飲酒後其吐氣所含酒精成分超過每公升零點二五毫克以上者不得駕車
      ，道路交通安全規則第九十四條第三項、第一百十四條第二款分別定有明文。
      被告考領有普通小型車駕駛執照，其駕駛汽車自應注意遵守上開規定。經查，
      肇事當時道路，平直良好、柏油路面、無缺陷、無障礙物，天候晴、夜間有照
      明、視距良好，有道路交通事故調查報告表所載之紀錄可憑，客觀上被告並無
      不能注意之情形，其竟疏未注意，於其飲酒後吐氣所含酒精成分達零點六八毫
      克而有醉意時，此有被告吐氣所含酒精成分測試報告一紙附卷可參，仍駕駛上
      開汽車，復因疏於注意車前狀況，致其駕駛之小客汽車撞及同向在前由被害人
      許哲詮騎乘之機車，被害人因而受有顱內出血之傷害，經送醫後不治死亡，被
      告過失，至為明顯。被害人因本件車禍死亡，與被告之過失行為間有相當因果
      關係，罪證明確，被告此部分犯行，洵堪認定。
  三、核被告因服用酒類不能安全駕駛動力交通工具而駕駛，係犯刑法第一百八十五
      條之三之服用酒類致不能安全駕駛動力交通工具而駕駛罪；其因過失而致人於
      死，係犯同法第二百七十六條第一項之過失致人於死罪。被告酒後駕車肇事因
      而致人死亡部分，依法應負刑事責任，爰依道路交通管理條例第八十六條第一
      項規定，加重其刑。
  四、原審就此二部分以被告罪證明確，適用刑法第一百八十五條之三、第二百七十
      六條第一項，道路交通管理處罰條例第八十六條第一項，罰金罰鍰提高標準條
      例第一條前段，審酌被告酒醉駕車，無視政府法令宣導及社會大眾生命、財產
      之安全，肇事致他人喪失寶貴之生命，雖已與被害人或被害人家屬達成民事和
      解，惟其犯行嚴重影響社會安全等一切情狀，就酒後不能安全駕駛而駕駛部分
      ，量處有期徒刑四月，就過失致人於死部分量處有期徒刑一年六月，認事用法
      核無違誤，量刑尚稱允當，被告此二部分上訴意旨徒以原審量刑過重而指摘原
      判決不當，為無理由，應予駁回。
乙、撤銷改判部分（即駕車肇事致人受死傷而逃逸部分）：
    一、訊據上訴人即被告甲○○於肇事後係故意逃逸，辯稱：伊當時酒後已意識不
        清，不知已肇事撞到人云云。惟查，被告有於右揭時地駕車撞到張文龍、許
        哲詮之機車及鄒靜怡之小客車之事實，業據被告供承不諱，復有道路交通事
        實調查報告表二份、現場談話紀錄三份、現場照片一片，及許哲詮死亡，經
        檢察官督同法醫師相驗，有相驗屍體證明書、驗斷書、勘驗筆錄可憑；又被
        告駕車撞擊張文龍、鄒靜怡之車輛，致人受傷後逃逸之事實，並據告訴人張
        文龍於警訊及鄒靜怡於偵查中指述在卷，核與證人張憲正於偵查中證述之情
        節相符，且被告酒後吐氣所含酒精濃度雖高達每公升０‧六八毫，然尚未達
        到無意識狀態，此由被告駕車撞擊鄒靜怡小客車後，尚能逃離現場之行為即
        可證明，況被告駕車由應昇路至博愛一路連續撞擊三輛車輛後，猶能駕車往
        前繼續行駛，其辯稱當時不知撞到人云云，顯係畏罪卸責之詞，不足採信，
        被告此部分之犯行亦堪以認定。被告聲請傳訊案發到現場之警員作證被告並
        非逃逸，因事證已臻於明確，核無必要，併此明。
    二、核被告此部分所為，係刑法第一百八十五條之四駕駛動力交通工具肇事，致
        人受傷或死亡逃逸罪。其第一次肇事致張文龍受傷而逃逸；第二次肇事致許
        哲銓死亡而逃逸；第三次肇事致鄒靜怡、陳宏斌受傷而逃逸。所犯上開三罪
        ，犯意各別，應予分論併罰。
    三、原審就此部分論處被告罪刑，固非無見。惟查，被告前開三次肇事致人受傷
        或死亡而逃逸之行為，係於肇事後各別起意，應屬數個逃逸行為，為數罪，
        原判決認係一逃逸行為數個動作，尚有未洽，被告此部分上訴意旨仍執前詞
        否認犯罪，雖不足取，但原判決此部分既有可議，仍無可維持，應將原判決
        此部分撤銷改判，其應執行刑亦失所依據，應併撤銷。爰審酌被告素行，其
        犯罪行為嚴重影響道路交通安全甚鉅，且對被害人不予救助而逃逸，惡性重
        大，及其犯罪後之態度等一切情狀，各量處如主文第二項所示之刑。
        又，本案雖為被告上訴，但此部分係因原審適用法條不當而撤銷，依刑事訴
        訟法第三百七十條但書規定，本院自得諭知較重於原判決之刑。
丙、右開撤銷改判部分與上訴駁回即服用酒類不能安全駕駛動力交通工具而駕駛，處
    有期徒刑四月；及因過失致人於死，處有期徒刑一年六月部分，應執行有期徒刑
    二年六月。
據上論結，應依刑事訴訟法第三百六十八條、第三百六十九條第一項前段、第三百六
十四條、第二百九十九條第一項前段、第三百七十條但書，刑法第一百八十五條之四
、第五十一條第五款，判決如主文。
本案經檢察官郭振昌到庭執行職務。
中    華    民    國     八十九     年       六       月    三十  日
                              臺灣高等法院高雄分院刑事第二庭
                                  審判長法官  曾永宗
                                        法官  曾玉英
                                        法官  邱永貴
右正本證明與原本無異。
酒後不能安全駕駛而駕駛及過失致死二部分不得上訴。
駕車肇事致人死傷而逃逸部分如不服本判決，應於判決送達後十日內向本院提出上訴
狀，其未述理由者並應於提出上訴狀後十日內向本院補提理由書（應附繕本)。
                                      書記官  周能智
中    華    民    國     八十九     年       七       月     三   日
附錄  本判決論罪科刑法條：
刑法第二百七十六條第二項
從事業務之人，因業務上之過失犯前項之罪者，處五年以下有期徒刑或拘役，得併科
三千元以下罰金。
刑法第一百八十五條之三
服用毒品、麻醉藥品、酒類或其他相類之物，不能安全駕駛動力交通工具而駕駛者，
處一年以下有期徒刑、拘役或三萬元以下罰金。
刑法第一百八十五條之四
駕駛動力交通工具肇事，致人死傷而逃逸者，處六月以上五年以下有期徒刑。
                                                                      Ｊ


司法院資訊處製作；財團法人民間司法改革基金會備份。
